臺灣高雄地方法院行政訴訟判決
111年度交字第91號
原      告  雙煒通運股份有限公司

代  表  人  莊凱竣  



被      告  高雄市政府交通局

代  表  人  張淑娟  
上列當事人間交通裁決事件，原告不服被告民國111年1月24日高
市交裁字第32-ZVVA70487號，提起行政訴訟，本院判決如下：
    主  文
原告之訴駁回。
訴訟費用新臺幣參佰元由原告負擔。
    事實及理由
一、程序事項：本件為交通裁決事件，依兩造所述各節及卷內資
    料所示，本件事證已臻明確，本院認無經言詞辯論之必要，
    爰依行政訴訟法第237條之7之規定，不經言詞辯論而為判決
    。
二、事實概要：原告所有車牌號碼000-0000號營業貨運曳引車（
    下稱系爭曳引車）聯結車牌號碼00-00號營業半拖車（下稱
    系爭半拖車）（以下合稱系爭車輛）於民國109年9月15日13
    時48分許，由訴外人陳傑宗駕駛在國道八號西向4.3公里處
    （下稱系爭違規地點），因有「汽車裝載貨物超過核定之總
    重量、總聯結重量【裝載總(聯結)重量35噸，經過磅64.35
    噸，超載21.35噸（原誤載為裝載總(聯結)重量43噸，經過
    磅64.35噸，超載21.35噸）】」之違規行為，經內政部警政
    署國道公路警察局第四公路警察大隊（下稱舉發機關）員警
    填掣掌電字第ZVVA70487號舉發違反道路交通管理事件通知
    單（下稱舉發通知單）當場舉發。嗣原告於應到案日期前之
    109年10月30日向被告陳述不服，經被告函詢舉發機關，舉
    發機關查復確認依法舉發無誤。嗣經被告查明系爭車輛裝載
    總(聯結)重量為43公噸及地磅站地磅之最大秤量為50公噸
　　後，以50公噸作為計算超載重量之基準為宜，而認為系爭車
    輛超重15公噸（50公噸-35公噸），乃於109年12月9日以高
    市交裁決字第10950584100號函通知原告更正舉發通知單之
    罰鍰金額、應到案日。嗣原告未於期限內到案，被告乃依道
    路交通管理處罰條例（下稱處罰條例）第29條之2第1項、第
    3項規定，於111年1月24日開立高市交裁字第32-ZVVA70487
    號裁決書（下稱原處分），裁處原告「罰鍰新臺幣（下同）
    40,000元，並記汽車違規紀錄1次」。原告不服，遂提起行
    政訴訟。
三、原告主張：系爭違規地點距離地磅站已超過5公里，則舉發
    員警強制過磅已屬違法行為，該強制過磅之證據自無證據能
    力；又經原告詢問地磅站得知該地磅未經合格驗證，然被告
    卻以別家地磅之驗證資料藉以處罰，故聲請至地磅站確實核
    對地址是否與檢驗合格資料記載相同；舉發員警以系爭車輛
    裝載總聯結重量43公噸開立罰單，且地磅站地磅之檢驗合格
    證明最大秤量為50公噸，則本件僅超載7公噸，處罰金額應
    為17,000元，然被告卻認系爭車輛裝載聯結總重量為35公噸
    ，致本件超載15公噸，處罰金額為40,000元，顯然違反不利
    益禁止變更原則等語。並聲明：原處分撤銷。
四、被告則以：
　㈠按交通部對於曳引車及所附掛半拖車其總聯結重量限制，其
    總聯結重量係依曳引車行車執照之核重或依半拖車總聯結重
    量計算，已明確釋義謂：查道路交通安全規則（下稱安全規
    則）第81條規定，半聯結車裝載之總聯結重量，不得超過曳
    引車行照核定之總聯結重量，且不得超過半拖車核定之總聯
    結重量（已修正為半聯結車裝載之總聯結重量，不得超過曳
    引車及半拖車核定之總聯結重量）；據此，有關半聯結車之
    裝載，係取曳引車核定總聯結重量及所聯結之半拖車核定總
    聯結重量之較小者，為該半聯結車之總聯結車重量限制（交
    通部91年9月16日交路字第0910054487號函參照)。經查，系
    爭曳引車行車執照核定之總聯結重量為43公噸，其所連結之
    系爭半拖車核定之總聯結重量為35公噸，是本件核定之總聯
    結重量應為35公噸。
　㈡查本件舉發員警採證使用之固定地秤，係依規定送請經濟部
    標準檢驗局檢驗合格領有合格證書（廠牌：大中華、型號：
    UWE-1705、器號：NBD10762、檢定合格單號碼：E0BC000000
    0、檢定日期：109年6月11日、有效期限：110年6月30日）
    等情，有經濟部標準檢驗局109年6月11日度量衡器檢定合格
    證書影本存卷足憑，足徵系爭違規時間（109年9月15日）當
    時，該固定地秤確仍在合格期限內，且該固定地秤之準確性
    及正確性應值得信賴。又系爭車輛為警舉發時車輛總重為64
    .35公噸，較度量衡器檢定合格證書之最大秤量（50公噸)逾
    14.35公噸，其超載重量雖超過檢定最大秤量，仍得依其所
    顯示之數值參考之。然衡酌該合格證書所載最大秤量為50公
    噸，是在未超出50公噸部分之秤量結果，係屬本件固定地秤
    可得秤出且準確性無疑之範圍，基於罪疑唯輕原則，在未超
    出50公噸部分仍應採認。綜合上述2點，本件正確之聯結總
    重量應為35公噸，而超載噸數為15公噸（計算式：50-35＝15
    ），並依處罰條例第29條之2第1項、第3項規定，應處原告
    罰鍰40,000元（計算式：10,000元＋15×2,000元＝40,000元）
    ，並記汽車違規紀錄1次，亦無違誤。是原告所有系爭車輛
    於前揭違規時間、地點確有「汽車裝載貨物超過核定之重量
    、總聯結重量」之違規行為，被告據以裁處，洵無不合等語
    ，資為抗辯。並聲明：原告之訴駁回。
五、本院之判斷：
  ㈠按「（第1項）汽車裝載貨物超過核定之總重量、總聯結重量
    者，處汽車所有人罰鍰，並記汽車違規紀錄1次，其應歸責
    於汽車駕駛人時，除依第3項規定處汽車駕駛人罰鍰及依第6
    3條第1項第2款規定記點外，並記該汽車違規紀錄1次。（第
    3項）有前2項規定之情形者，應責令改正或當場禁止通行，
    並處10,000元罰鍰，超載10公噸以下者，以總超載部分，每
    1公噸加罰1,000元；超載逾10公噸至20公噸以下者，以總超
    載部分，每1公噸加罰2,000元；超載逾20公噸至30公噸以下
    者，以總超載部分，每1公噸加罰3,000元；超載逾30公噸者
    ，以總超載部分，每1公噸加罰5,000元。未滿1公噸以1公噸
    計算。」處罰條例第29條之2第1項、第3項定有明文。次按
    「聯結車輛之裝載，應依下列規定：1、半聯結車裝載之總
    聯結重量，不得超過曳引車及半拖車核定之總聯結
    重量。」安全規則第81條第1款亦定有明文。又交通部91年9
    月16日交路字第0910054487號函釋要旨略以：「查道路交通
    安全規則第81條規定：半聯結車裝載之總聯結重量，不得超
    過曳引車行照核定之總聯結重量，且不得超過半車核定之總
    聯結重量；據此，有關半聯結車之裝載，係取曳引車核定總
    聯結重量及所聯結之半拖車核定總聯結重量之較小者，為該
    半聯結車之總聯結車重量限制。」查上開交通部函釋為處罰
    條例第8條所定之公路主管機關之上級機關，即交通部所發
    布，其對該條例所為之釋示乃屬「解釋性行政規則」之性質
    ，足堪為各級公路主管機關適用法律之參考，合先敘明。
　㈡經查，原告所有系爭車輛有事實概要欄所載之交通違規行為
    一節，有被告提出之舉發通知單、內政部警政署國道公路警
    察局第四公路警察大隊109年11月30日國道警四交字第10947
    02980號函、被告109年12月9日高市交裁決字第10950584100
    號函、違規歷史資料查詢、度量衡器檢定合格證書、過磅單
    及汽車車籍查詢等附卷可稽。故原告之違規事實，洵堪認定
    。
　㈢原告雖主張「系爭違規地點距離地磅站已超過5公里，則舉發
    員警強制過磅已屬違法行為，該強制過磅之證據自無證據能
    力」云云。惟查，處罰條例第29條之2第1項及第3項規定係
    處罰「汽車裝載超重」行為，與該條例第29條之2第4項係處
    罰「逃避過磅」行為，二者處罰目的與構成要件並不相同，
    後者雖係規定逃避過磅之地點不在設有固定式地磅處所5公
    里內路段，即不得依同法條第4項規定，但法律並未規定「
    在設有固定式地磅處所5公里外不得強制過磅」，倘汽車裝
    載貨物超重之行為，發生在設有固定式地磅處所5公里外之
    地點，且並非定量包裝之物顯然超載之情形（即無法照定式
    基準核算其超過規定之重量），駕駛人復拒絕過磅，如不准
    舉發警員將違規車輛強制拖吊過磅，則駕駛人只要拒絕過磅
    ，該汽車裝載貨物超重之行為，即完全無法制裁，等於變相
    鼓勵拒絕過磅，尚非立法之本意。是以，本件係依處罰條例
    第29條之2第1項、第3項處罰原告所有系爭車輛裝載貨物超
    重之行為，並非依同條例第29條之2第4項規定處罰原告逃避
    過磅之行為。原告上開主張，於法不合，不足採信。
　㈣原告又主張「經原告詢問地磅站得知該地磅未經合格驗證，
    然被告卻以別家地磅之驗證資料藉以處罰，故聲請至地磅站
    確實核對地址是否與檢驗合格資料記載相同」云云。然查，
    本件採證使用之固定地秤，係依規定送請經濟部標準檢驗局
    檢驗合格領有合格證書（廠牌：大中華、型號：UWE-1705、
    器號：NBD10762、檢定合格單號碼：E0BC0000000、檢定日
    期：109年6月11日、有效期限：110年6月30日）等情，有經
    濟部標準檢驗局109年6月11日度量衡器檢定合格證書影本存
    卷足憑，足徵本件系爭違規時間（109年9月15日）當時，該
    固定地秤確仍在合格期限內，且該固定地秤之準確性及正確
    性應值得信賴。原告上開主張，並非屬實，不足採信。
　㈤原告另主張「舉發員警以系爭車輛裝載總聯結重量43公噸開
    立罰單，且地磅站地磅之檢驗合格證明最大秤量為50公噸，
    則本件僅超載7公噸，處罰金額應為17,000元，然被告卻認
    系爭車輛裝載聯結總重量為35公噸，致本件超載15公噸，處
    罰金額為40,000元，顯然違反不利益禁止變更原則」云云。
    然查，系爭曳引車核定總聯結重量為43公噸，系爭半拖車總
    聯結重量為35公噸，此有汽車車籍查詢、拖車車籍查詢附卷
    足憑，則依上開交通部函釋及安全規則第81條第1款規定，
    本件系爭車輛核定之總聯結重量應為35公噸，而非舉發機關
    誤植核定之總聯結重量43公噸。又系爭車輛為警舉發時車輛
    總重為64.35公噸，雖較度量衡器檢定合格證書之最大秤量
    （50公噸）逾14.35公噸，其超載重量雖超過檢定最大，仍
    得依其所顯示之數值參考之。然衡酌該合格證書所載最大秤
    量為50公噸，是在未超出50公噸部分之秤量結果，係屬本件
    固定地秤可得秤出且準確性無疑之範圍，基於罪疑唯輕原則
    ，在未超出50公噸部分仍應採認。綜上，本件以系爭車輛核
    定之聯結總重量35公噸為計算依據，而認為系爭車輛超載
　　15公噸（計算式：50-35＝15），依處罰條例第29條之2第1項
    、第3項規定，超載逾10公噸至20公噸以下者，以總超載部
    分，每1公噸加罰2,000元，處原告罰鍰40,000元（計算式：
    10,000元＋15×2,000元＝40,000元），並記汽車違規紀錄1次
    ，於法核無不合。故原告上開主張亦不足採信。
  ㈥綜上所述，原告所有系爭車輛於上述時、地確有「汽車裝載
    貨物超過核定之重量者」之違規行為，被告依處罰條例第29
    條之2第1項、第3項規定，以原處分裁處原告「罰鍰40,000
    元（計算式：10,000元＋15×2,000=40,000元），並記汽車違
    規紀錄1次」，於法有據。原告訴請撤銷，為無理由，應予
    駁回。
六、本件判決基礎已臻明確，兩造其餘攻防方法及訴訟資料經本
    院斟酌後，核與判決結果不生影響，不另一一論述，併此敘
    明。
七、本件第一審裁判費為300元，應由原告負擔，爰確定第一審
    訴訟費用額如主文第2項所示。
據上論結，本件原告之訴為無理由，依行政訴訟法第237條之7、
第237條之8第1項、第237條之9第1項、第236條、第98條第1項本
文，判決如主文。
中　　華　　民　　國　　111 　年　　12　　月　　9 　　日
　　　　　　　　　行政訴訟庭  法  官  吳文婷
上為正本係照原本作成。　　　　　　　　　
如不服本判決，應於判決送達後20日內，向本院提出上訴狀並表
明上訴理由（原判決所違背之法令及其具體內容或依訴訟資料可
認為原判決有違背法令之具體事實），其未載明上訴理由者，應
於提出上訴後20日內向本院補提理由書（上訴狀及上訴理由書均
須按他造人數附繕本，如未按期補提上訴理由書，則逕予駁回上
訴），並應繳納上訴裁判費新臺幣750元。
中　　華　　民　　國　　111 　年　　12　　月　　9 　　日
                              書記官  洪嘉慧